臺灣高等法院刑事裁定
109年度抗字第506號
抗  告  人
即  受刑人  周永杰



上列抗告人即受刑人因聲請定其應執行刑案件，不服臺灣桃園地
方法院109年度聲字第858號中華民國109年3月12日裁定（聲請案
號：臺灣桃園地方檢察署109年度執聲字第573號），提起抗告，
本院裁定如下：
    主  文
原裁定撤銷。
周永杰犯如附表所示各罪所處之刑，應執行有期徒刑貳年捌月。
    理  由
一、原裁定意旨略以：抗告人即受刑人周永杰（下稱抗告人）因
    犯違反毒品危害防制條例等案件，經附表所示之法院判處如
    附表所示之各宣告刑確定，檢察官經受刑人請求聲請定其應
    執行之刑，經核認聲請為正當。爰就受刑人所犯如附表所示
    之罪，定其應執行有期徒刑3年2月等語。
二、抗告意旨略以：
(一)刑之量定固屬法院自由裁量之事項，但並非概無法律之拘束
    ，其於法律上仍應受外部界限、內部界限所限制，亦應受比
    例原則、公平正義原則之規範，並謹守法律秩序理念及社會
    情感等，尤以刑事政策重在教化功能。
(二)民國94年刪除連續犯後，對於部分習慣犯、成癮犯等，因一
    罪一罰後再數罪併罰，而致刑罰過重，產生刑輕法重之不合
    理現象，實有可議。有鑑於此，各級法院對於數罪併罰定應
    執行刑之案件，仍有諸多採連續犯概括犯意之客觀認定作為
    裁量參據，以免刑罰不公；對於連續觸犯相同罪行，且於時
    間緊密行為者，雖依法一罪一罰，然於定應執行刑時，均大
    幅減輕刑度，以符合公平、比例原則，避免律法失衡、刑輕
    法重。
(三)抗告人之犯罪時間係於107年5月22日至107年7月3日間，均
    屬同期間內所為，因經檢察官先後起訴，始而分別審判，此
    於抗告人之權益難謂無影響。原審裁定並未就抗告人整體犯
    罪行為樣態、時間觀察，即定應執行刑為有期徒刑3年2月，
    顯然不利於抗告人，難謂與上開內部性界限之法律目的及刑
    罰之公平性無違。且原裁定亦未說明有何為此裁量之特殊情
    由，致實質上抗告人因原審裁定之犯行所受處罰，遠高於其
    所犯其餘同類案件，其裁量權之行使尚非妥適，請求重新裁
    定，寬減刑度云云。
三、按裁判確定前犯數罪者，併合處罰之；數罪併罰，有二裁判
    以上者，依刑法第51條之規定，定其應執行之刑；又宣告多
    數有期徒刑者，於各刑中之最長期以上，各刑合併之刑期以
    下，定其刑期，但不得逾30年；刑法第50條第1項、第53條
    及第51條第5款分別定有明文。次按法律上屬於自由裁量之
    事項，有其外部性界限及內部性界限，並非概無拘束。依據
    法律之具體規定，法院應在其範圍選擇為適當之裁判者，為
    外部性界限；而法院為裁判時，應考量法律之目的，及法律
    秩序之理念所在者，為內部性界限；法院為裁判時，二者均
    不得有所踰越。在數罪併罰，有二裁判以上，定其應執行之
    刑時，固屬於法院自由裁量之事項，然仍應受前揭外部性界
    限及內部性界限之拘束（最高法院93年度台非字第192號判
    決意旨參照）。又按數罪併罰定應執行之刑，係出於刑罰經
    濟與責罰相當之考量，並非予犯罪行為人或受刑人不當之利
    益，為一種特別的量刑過程，相較於刑法第57條所定科刑時
    應審酌之事項係對一般犯罪行為之裁量，定應執行刑之宣告
    乃對犯罪行為人本身及所犯各罪之總檢視，除應考量行為人
    所犯數罪反應出之人格特性，並應權衡審酌行為人之責任與
    整體刑法目的及相關刑事政策，在量刑權之法律拘束性原則
    下，依刑法第51條第5款之規定，採限制加重原則，以宣告
    各刑中之最長期為下限，各刑合併之刑期為上限，但最長不
    得逾30年，資為量刑自由裁量權之外部界限，並應受法秩序
    理念規範之比例原則、平等原則、責罰相當原則、重複評價
    禁止原則等自由裁量權之內部抽象價值要求界限之支配，以
    使輕重得宜，罰當其責，俾符合法律授與裁量權之目的，以
    區別數罪併罰與單純數罪之不同，兼顧刑罰衡平原則（最高
    法院100年度台抗字第440號裁定意旨參照）。是數罪併罰，
    分別宣告多數有期徒刑者，於各刑中之最長期以上，各刑合
    併之刑期以下，定其刑期，但不得逾30年，刑法第51條第5
    款定有明文。乃因刑罰之科處，應以行為人之責任為基礎，
    考量人之生命有限，刑罰對被告造成之痛苦程度，係以刑度
    增加而生加乘效果，而非等比方式增加，如以實質累加方式
    執行，刑責恐將偏重過苛，不符現代刑事政策及刑罰之社會
    功能，故透過定應執行刑程式，採限制加重原則，授權法官
    綜合斟酌被告犯罪行為之不法與罪責程度、各罪彼此間之關
    聯性（例如數罪犯罪時間、空間、各行為所侵害法益之專屬
    性或同一性、數罪對法益侵害之加重效應等）、數罪所反應
    被告人格特性與傾向、對被告施以矯正之必要性等，妥適裁
    量最終具體應實現之刑罰，以符罪責相當之要求。因此，法
    院於酌定執行刑時，應體察法律恤刑之目的，為妥適之裁量
    ，俾符合實質平等原則（最高法院105年度台抗字第626號裁
    定意旨參照）。
四、經查：
(一)抗告人犯如附表所示之罪，先後經判處如附表所示之刑，均
    已確定在案，有各該判決書及本院被告前案紀錄表附卷可稽
    。抗告人所犯如附表編號1、3所示之罪均不得易科罰金，與
    附表編號2所示得易科罰金之刑，雖合於刑法第50條第1項但
    書之規定，惟本件係檢察官依抗告人之請求而提出合併定應
    執行刑之聲請，有抗告人簽名之「臺灣桃園地方檢察署依10
    2年1月23日修正之刑法第50條調查受刑人是否聲請定應執行
    刑調查表」1份在卷可憑（執聲卷第2頁），符合數罪併罰規
    定。原審裁定定其各罪之應執行刑為有期徒刑3年2月，係在
    附表各刑中之最長期有期徒刑2年以上，各刑合併之刑期有
    期徒刑3年4月以下。原審之裁量，核無逾越刑法第51條第5
    款所定之外部界限，固非無見。
(二)惟查，抗告人所犯如附表編號1、3所示之罪，均為販賣第三
    級毒品罪，屬相同類型之犯罪，侵犯法益相同，揆諸上開說
    明，其所犯附表各罪於併合處罰時，責任非難重複之程度顯
    然為高，刑罰效果予以遞減，俾較符合以比例原則、平等原
    則、責罰相當原則、重複評價禁止原則為內涵之內部性界限
    。且觀諸附表1、3所示案件之刑事判決，抗告人行為時間分
    為107年5月22日、107年7月3日，犯罪時間間隔僅月餘；又
    附表編號2之強制罪，係阻擋被害人去路，犯罪情節尚難謂
    重大。原審未顧及抗告人所犯附表所示各罪間彼此之關聯性
    、數罪對法益侵害之加重效應、罪數所反映之受刑人人格特
    性與犯罪傾向、對受刑人施以矯正之必要性等，定應執行刑
    有期徒刑3年2月，抗告人因此獲有減少刑期之利益甚微，即
    難認與抗告人所犯各罪所侵害法益之總價值相當，亦難謂與
    裁量權應遵守之內部界限相契合，自有欠妥適。故抗告意旨
    認原審裁定量刑過重，指摘原裁定不當，非無理由。
(三)原裁定既有不當，即屬無可維持，應由本院撤銷，且為免發
    回原審法院重新裁定於刑事訴追執行效能無益，爰由本院自
    為裁定。查本件附表所示之刑合於數罪併罰之要件，檢察官
    所請，於法並無不合，本院並審酌抗告人所犯如附表所示各
    罪間彼此之關聯性、數罪對法益侵害之加重效應、罪數所反
    映之受刑人人格特性與犯罪傾向、對受刑人施以矯正之必要
    性等總體情狀，綜合判斷，爰就如附表所示各罪定其應執行
    如主文第2項所示之刑。
據上論斷，應依刑事訴訟法第413條、第477條第1項，刑法第50
條第2項、第53條、第51條第5款，裁定如主文。
中　　華　　民　　國　　109 　年　　4 　　月　　8 　　日
                  刑事第十九庭  審判長法　官  曾淑華 
                                      法　官  王美玲
                                      法　官  俞秀美
以上正本證明與原本無異。
如不服本裁定，應於裁定送達後五日內向本院提出再抗告書狀。
                                      書記官  呂修毅
中　　華　　民　　國　　109 　年　　4 　　月　　9 　　日
附表
編　　　　　號  1 2 3 罪　　　　　名  毒品危害防制條例 妨害自由 毒品危害防制條例 宣　　告　　刑  有期徒刑1年2月。 有期徒刑2月，如易科罰金以新臺幣1,000元折算一日。 有期徒刑2年。 犯　罪　日　期  107年5月22日 106年5月17日 107年7月3日 偵查(自訴)機關年　度　案　號  新竹地檢107年度偵字第5580號 新竹地檢106年度偵字第5591號 桃園地檢107年度偵字第18370號  　　　 最 後事實審  法　　院      新竹地院        新竹地院        桃園地院   案　　號   107年度訴字第759號   107年度訴字第292號   107年度訴字第916號  判決日期    108年04月03日    108年06月21日    108年08月15日 　　　　　　　　　確 定判  決  法　　院      新竹地院        新竹地院        桃園地院    案　　號   107年度訴字第759號   107年度訴字第292號   107年度訴字第916號   判　　決確定日期    108年05月06日    108年08月26日    108年09月16日 　備　　　　註  無 　　　　　　　　　　 無 　　　　　　　　　　 無